【裁判字號】    91,聲,1411
【裁判日期】    920121
【裁判案由】    
【裁判全文】
臺灣桃園地方法院民事裁定  九十一年度聲字第一四一一號
    聲  請    人  株式會社
    法定  代理人  乙○○
右聲請人聲請選派檢查人事件，本院裁定如左：
    主      文
選派高平聯合會計師事務所（設台北市○○區○○路二二○號四樓之一）鍾碧秀會計
師及邱六郎律師（設台北市○○街一○六號五樓）為相對人台灣林吉金屬股份有限公
司之檢查人，檢查台灣林吉金屬股份有限公司之業務、帳目及財產情形。
程序費用由相對人負擔。
    理      由
一、程序方面：
（一）聲請人株式會社設日本國千葉縣茂原市茂原六九九番地為外國法
      人，又聲請人甲○○○○住日本國千葉縣茂原市下永吉四九七番地為外國人，
      有附卷聲請人民事委任狀上我國台北駐日本經濟文化代表處戳印得佐，合先敘
      明。
（二）關於外國人及外國法人依我國公司法第二百四十五條、非訟事件法第八十一條
      第一項及第八十二條等規定，聲請選派公司檢查人乙事，應適用之準據法，我
      國涉外民事法律適用法並無明文。按連繫因素為國際私法在決定涉外案件應適
      用何國法律時，以案件事實中之某一事實或數種事實存在，而使該案件與該國
      實體法間發生密切關係，而決定以該國法為準據法之謂。傳統上，一般係由契
      約主體、客體、行為、當事人意思等有關事項作為連繫因素（參見馬漢寶，國
      際私法總論，七十九年八月十一版，自版，五八頁以下），晚近另有逆推知說
      （由民事訴訟法有關之土地管轄規定，以推知國際裁判管轄權）、管轄分配說
      （又稱修正類推說，即實定法中無國際裁判管轄權之明文規定，則應依據民事
      訴訟法之法理，探求何國之法院審理該事件，最合乎適當、公正與效率之要求
      而加以判斷）、利益衡量說（此尚有二說，其一認為決定內國法院有無管轄權
      ，非置民事訴訟法於不顧，而係應對諸要素作利益衡量，並就事件之類型針對
      民事訴訟法之各該規定機能賦予其意義，以判斷其管轄權；另一認為應將國際
      管轄權蓋然性較高之他國與內國相互比較，並視證據調查之方便、被告防禦之
      方便、原告之方便等因素，判斷何國較宜進行訴訟）、新類型說（指不拘泥於
      民事訴訟法，應就各事件類型自由形成規則，以確定其管轄要件）等不同之學
      說主張（參見徐維良，法學叢刊第一八三期，九十年七月，七四頁以下）。查
      依聲請意旨，本件聲請人聲請檢查之公司為設桃園縣龜山鄉○○街一一七號之
      我國公司法人，其聲請檢查之相關證物亦在我國境內，而我國非訟事件法第八
      十一條第一項且明定：「公司法所定由法院處理之公司事件，由本公司所在地
      法院管轄。」是以，揆之傳統國際私法理論抑或晚近之利益衡量說、新類型說
      等學說，我國均有國際管轄權，本院並具管轄權，而本件且應以我國法為準據
      法，併予敘明。
（三）依代理人邱六郎律師提出之右揭民事委任狀所示，其僅為聲請人株式會社
      之受任人，非同為聲請人甲○○○○之受任人，故本件九十一年十二
      月二日民事聲請狀載以邱六郎律師為聲請人之共同代理人，容有錯誤，尚應指
      明。
二、聲請意旨略以：相對人公司係日本國人吉田桂一郎所創設，屬外國人投資公司，
    聲請人株式會持有該公司已發行股份總數百分之十一點四，又聲請
    人甲○○○○持有百分之四點四，且均自民國（下同）八十七年以前即已繼續持
    有中；而相對人公司每年均有鉅額盈餘，迨至八十九年間尚有新台幣（下同）二
    億元之未分配盈餘，有足夠之資金可供增置設備以因應市場需要，但相對人公司
    為法定代理人兄弟等所操控，竟自八十七年起二度現金增資，企圖稀釋聲請人之
    持股，尤於九十年十月二十七日，一次現金增資九千餘萬元，使日方持股劇降至
    約百分之二十一，使渠法定代理人兄弟得對該公司為所欲為；然相對人公司所為
    增資是否實際收足增資款，又縱如數收取，該公司之資金流向又如何等節，概未
    經相對人公司說明，如該公司尚有鉅額累積盈餘，卻向股東鉅額借貸，其原因及
    用途均不可知，此事關股東權益，爰依公司法第二百四十五條及非訟事件法第八
    十一條第一項、八十二條之規定，准以遴派深諳日文之邱六郎律師及鍾碧秀會計
    師擔任相對人公司檢查人等語，並提出、相對人公司股東名簿二份及鍾碧秀名片
    乙紙為證。
三、按繼續一年以上，持有已發行股份總數百分之三以上之股東，得聲請法院選派檢
    查人，檢查公司業務帳目及財產情形，我國公司法第二百四十五條第一項定有明
    文；而依該規定，除具備繼續一年以上，持有已發行股份總數百分之三之股東之
    要件外，別無其他資格之限制。本件聲請人株式會、甲○○○○既
    均具相對人股東身分，且各繼續一年以上分別持有相對人發行股份總數百分之十
    一點四及百分之四點四，有聲請人提出之股東名簿在卷可稽，已符合聲請法院選
    派公司檢查人之條件，自得為本件之聲請。
四、聲請人指定選派高平聯合會計師事務所（設台北市○○區○○路二二○號四樓之
    一）鍾碧秀會計師及邱六郎律師（設台北市○○街一○六號五樓）為相對人台灣
    林吉金屬股份有限公司之檢查人，檢查台灣林吉金屬股份有限公司之業務、帳目
    及財產情形，鍾碧秀會計師於九十二年一月六日已覆函敘明有擔任檢查人意願，
    有其事務所（九二）高字第○○○一號函存卷堪憑，準上，爰裁定如主文第一項
    所示。
五、爰依非訟事件法第八十五條第二項，裁定如主文。
中      華      民      國    九十二    年      一      月    二十一    日
                                    臺灣桃園地方法院民事第二庭
~B法      官  朱敏賢
右為正本係照原本作成
如對本裁定抗告，須於裁定送達後十日內向本院提出抗告狀。
中      華      民      國    九十二    年      一      月    二十一    日
~B法院書記官  謝文心


司法院資訊處製作；財團法人民間司法改革基金會備份。
